臺灣臺南地方法院刑事判決　　　　　　 99年度訴緝字第101號
公　訴　人　臺灣台南地方法院檢察署檢察官
被　　　告　侯馨雯
上列被告因誣告等案件，經檢察官提起公訴（98年度偵字第1266
2號），被告於準備程序中就被訴事實為有罪之陳述，經本院裁
定以簡式審判程序審理，判決如下：
    主  文
侯馨雯犯誣告罪，處有期徒刑月。如附表所示偽造之「蘇佩樺
」署押均沒收。
    事實及理由
一、侯馨雯因於民國98年間，在臺灣大學PTT實業坊BBS站之文具
    版，分別開墨水合購團與鋼筆合購團2 團，在收取合購團團
    員所交付之款項後，挪作他用（詐欺罪嫌部分另由臺灣臺南
    地方法院檢察署偵辦中），嗣因合購團員向其追討合購物品
    ，而其無法支應，竟意圖使「蘇佩樺」受刑事處分，基於誣
    告、偽造私文書之犯意，於98年7 月25日，在臺南市○區○
    ○路68巷48號2 樓租屋處，以其所有之電腦設備，偽造如附
    表所示「蘇佩樺」所出具之收款收據2 張，並於同日持如附
    表所示偽造之收據，向臺南市警察局第五分局北門派出所謊
    稱其於98年5月及6月間，遭「蘇佩樺」所詐騙，共遭詐騙新
    臺幣（下同）129,392 元，並提供員警其所捏造之「蘇佩樺
    」之個人資料，而誣告「蘇佩樺」，亦足生損害於「蘇佩樺
    」之人；嗣侯馨雯於98年7 月26日，自行前往北門派出所自
    白其誣告、偽造私文書犯行，始知悉上情。
二、本件被告侯馨雯所犯係死刑、無期徒刑、最輕本刑為三年以
    上有期徒刑以外之罪，其於準備程序中就被訴事實為有罪之
    陳述，經法官告知簡式審判程序之旨，並聽取公訴人及被告
    之意見後，認宜為簡式審判程序，依刑事訴訟法第273條之1
    第1 項規定，裁定進行簡式審判程序加以審理，則依據刑事
    訴訟法第273條之2、同法第159條第2項之規定，不適用傳聞
    法則有關限制證據能力之相關規定；並得依同法第310條之2
    之準用同法第454 條之規定製作略式判決書（僅記載「證據
    名稱」），合先敘明。
三、前項犯罪事實，分別有下列事證足資證明：
  (一)被告侯馨雯分別於警詢、偵查及本院審理中之自白；
  (二)如附表所示偽造「蘇佩樺」署押之收款收據2張；
  (三)臺南市警察局第五分局北門派出所98年7月25日調查筆錄、
    受理各類案件紀錄表及受理刑事案件報案三聯單各1份在卷
    可資佐證。
四、論罪科刑：
  (一)核被告侯馨雯所為，係犯刑法第216條、第210條之行使偽造
    私文書罪及同法第169條第1項之誣告罪。其於如附表所示之
    收款收據偽造「蘇佩樺」署名之行為，係屬偽造私文書之階
    段行為，又其偽造如附表所示之收款收據後復持以行使，其
    先前偽造私文書之低度行為為行使偽造私文書之高度行為所
    吸收；另其使用偽造證據之低度行為，亦為誣告之高度行為
    所吸收，皆不另論罪。又被告行使2 張偽造之收款收據為誣
    告行為，該行使偽造私文書及誣告之行為，在自然意義上雖
    非完全一致，然二者仍有部分合致，且犯罪目的單一，依一
    般社會通念，認應評價為一罪方符合刑罰公平原則，如予數
    罪併罰，反有過度處罰之虞，與人民法律感情亦未契合，是
    行使偽造私文書及誣告行為間顯具有行為局部之同一性，為
    想像競合犯，應依刑法第55 條規定，從一重論以刑法第169
    條第1項之誣告罪（最高法院28年上字第4086 號判例意旨亦
    同上開意旨），公訴意旨認為被告所犯上開2 罪間，犯意各
    別，行為互殊，應予分論併罰云云，容有誤會，在此敘明。
  (二)按刑法第一百七十二條規定，犯偽證或誣告等罪，於所虛偽
    陳述或所誣告之案件，裁判或懲戒處分確定前自白者，減輕
    或免除其刑，此較諸刑法第六十二條規定之自首減輕其刑，
    尤有利於被告，故縱自首偽證或誣告犯行，如同時合於該第
    一百七十二條之要件者，仍應適用此法條減免其刑，最高法
    院97年度台上字第1359號判決可資參照。是被告犯後於所誣
    告案件裁判確定前自白，依上開最高法院判決意旨，應依刑
    法第172條之規定減輕其刑。
  (三)爰審酌被告因欲躲避他人追討款項，一時未及慎思而為本件
    犯行，所生之危害、智識教育程度為大學畢業、目前無工作
    、事後積極賠償合購團團員（被告提出清償之收據及明細表
    在卷可稽），事後已坦承犯行，深表悔意等一切情狀，量處
    如主文所示之刑。又「受6 月以下有期徒刑或拘役之宣告，
    不符第1 項易科罰金之規定者，得依前項折算規定，易服社
    會勞動」，刑法第41條第3項定有明文，本件被告雖不符刑
    法第41條第1項前段得易科罰金之要件，惟仍有上開同法第
    41條第3項之規定之適用，併此敘明。
  (四)又如附表所示偽造之「蘇佩樺」署名，均屬被告偽造之署押
    ，應依刑法第219條規定，併予宣告沒收之。
據上論斷，應依刑事訴訟法第299條第1項前段、第273條之1第1
項、第310條之2、第454條第2項，刑法第169條第1項、第216條
、第210條、第55條、第172條、第219條，判決如主文。
本案經檢察官黃郁如到庭執行職務。
中    華    民    國   100    年    1     月    31    日
                  刑事第八庭    法  官  黃瑪玲
以上正本證明與原本無異。
如不服本判決，應於本判決送達後10日內，向本院提出上訴書狀
，並應敘述具體理由。如未敘述上訴理由者，應於上訴期間屆滿
後20日內向本院補提理由書狀（均須按他造當事人之人數附繕本
）「切勿逕送上級法院」。
                                書記官  張宜柔
中    華    民    國   100    年    1     月    31    日
附錄本案論罪科刑法條：
刑法第216 條
行使第210 條至第215 條之文書者，依偽造、變造文書或登載不
實事項或使登載不實事項之規定處斷。
刑法第210 條
偽造、變造私文書，足以生損害於公眾或他人者，處5 年以下有
期徒刑。
刑法第169條第1 項
意圖他人受刑事或懲戒處分，向該管公務員誣告者，處7 年以下
有期徒刑。
附表：
┌──┬──────────┬───────────┐
│編號│文件名稱            │被告偽造「蘇佩樺」之署│
│    │                    │押數量                │
├──┼──────────┼───────────┤
│1   │98年5月27日之收款收 │署名壹枚              │
│    │據                  │                      │
├──┼──────────┼───────────┤
│2   │98年6月20日之收款收 │署名壹枚              │
│    │據                  │                      │
└──┴──────────┴───────────┘